【裁判字號】    98,簡抗,2
【裁判日期】    980915
【裁判案由】    給付租金等
【裁判全文】
臺灣基隆地方法院民事裁定               98年度簡抗字第2號
抗  告  人  乙○○
相  對  人  甲○○
上列抗告人因與相對人甲○○間請求給付租金等事件，對於中華
民國98年5月15日本院97年度基簡字第866號裁定提起抗告，本院
裁定如下：
    主  文
抗告駁回。
抗告費用新臺幣壹仟元由抗告人負擔。
    理  由
一、按訴訟標的對於數人必須合一確定而應共同起訴，如其中一
    人或數人拒絕同為原告而無正當理由者，法院得依原告聲請
    ，以裁定命該未起訴之人於一定期間內追加為原告，逾期未
    追加者，視為已一同起訴，民事訴訟法第56條之1第1項定有
    明文。其立法理由係以：訴訟標的對於數人必須合一確定而
    應共同起訴者，該數人必須一同起訴，否則當事人之適格即
    有欠缺，如其中一人或數人拒絕同為原告，將使他人無法以
    訴訟伸張或防衛其權利，自有未宜，爰於第一項規定如拒絕
    同為原告而無正當理由者，法院得依原告之聲請，以裁定命
    該未起訴之人追加為原告，逾期未追加者，視為已一同起訴
    。至於拒絕同為原告是否無正當理由，則應由法院斟酌原告
    起訴是否為伸張或防衛其權利所必要等情形決定之。又訴訟
    標的對於數人是否必須合一確定，應依原告主張之事實及法
    律關係定之，非以其主張之權利確實存在為前提。故依原告
    主張之事實及法律關係，其訴訟標的對於數人須合一確定者
    ，即有民事訴訟法第56條之1第1項規定之適用（最高法院98
    年度抗字第361號裁定參照）。
二、本件抗告意旨略以：抗告人因訴外人廖貴之贈與而取得系爭
    土地之所有權，抗告人僅係聽從贈與人廖貴之意旨，繼續無
    償出借所有之系爭土地之應有部分予相對人甲○○使用，與
    相對人甲○○間並未存在租賃契約。是抗告人既未出租系爭
    土地予相對人甲○○，亦非相對人甲○○之同居人，自無調
    整租金可言；且調整租金之訴僅需以租賃契約之當事人為主
    體即已足，非為以共有人全體一同起訴或被訴為要件之固有
    必要共同訴訟，是對於抗告人無合一確定之必要等語，為此
    提起本件抗告，請求廢棄原裁定。
三、經查，本院 97年度基簡字第866號事件聲請人即原告黃廖美
    仁等起訴主張坐落臺北縣瑞芳鎮○○○段魚坑小段第245
    地號土地（下稱系爭土地），被告即相對人甲○○曾與訴外
    人廖林柑（即聲請人等之被繼承人）於民國77年2月10日簽
    定土地租賃契約，租賃期限為自77年1月1日起至87年12月31
    日止，然自88年1月1日起，已由系爭土地之共有人為出租人
    ，然卻未約定租期而成為不定期租約，且相對人97年度之租
    金迄未給付，為此依民法第442條規定請求被告即相對人甲
    ○○給付租金及調整租金等情，有起訴狀影本在卷可稽。依
    聲請人所主張之租賃事實及租賃權之法律關係，其訴訟標的
    對於系爭土地共有人全體必須合一確定而應共同起訴，惟其
    中之共有人即抗告人主張其非租賃契約之當事人云云，表達
    無共同起訴之意願，然系爭事件聲請人等提起訴訟主張權利
    ，其訴是否有理由，系爭土地之租賃契約是否如抗告人所主
    張僅就聲請人等之應有部分為出租，租賃關係不存在於抗告
    人與相對人間等情，如未經實體調查，尚難確認，應認聲請
    人等起訴核為伸張其權利所必要，倘抗告人得逕以其主觀認
    定系爭租賃契約僅存在於相對人與聲請人等間而拒絕共同起
    訴，不啻使聲請人因當事人適格欠缺之程序問題而無法藉由
    訴訟程序主張權利，參酌民事訴訟法第56條之1之立法理由
    及前引最高法院裁判意旨，即難認本件抗告人拒絕與聲請人
    等一同起訴具正當理由。原審認抗告人無正當理由拒絕共同
    起訴，乃依民事訴訟法第56條之1第1項規定，裁定命抗告人
    於一定期間內追加為原告，逾期未追加者，視為已一同起訴
    ，於法並無不合。抗告人指摘原裁定不當，求予廢棄，為無
    理由，應予駁回。爰裁定如主文。
中    華    民    國    98    年    9    月    15     日
                        審判長法  官  蔡聰明
                              法  官  王翠芬
                              法  官  林玉珮
以上正本證明與原本無異。
本裁定除以適用法規顯有錯誤為理由，並經本院許可外，不得再
抗告。
如提起再抗告，應於收受送達後10日內向本院提出再抗告狀，並
繳納再抗告費新台幣1000元。
中    華    民    國    98    年    9    月      15   日
                              書記官  洪福基


司法院資訊處製作；財團法人民間司法改革基金會備份。
